臺灣高雄地方法院刑事判決　　　　　　　　　　　　八十九年度訴字第二三八號
　　公　訴　人　臺灣高雄地方法院檢察署檢察官
　　被　　　告　乙○○
　　選任辯護人　游雪莉
　　　　　　　　吳建勛
　　　　　　　　江雍正
右列被告因偽造文書等案件，經檢察官提起公訴（八十八年度偵字第二五九五四號）
，本院判決如左：
    主  文
乙○○連續行使變造私文書，處有期徒刑陸月，如易科罰金，以參佰元折算壹日。
    事  實
一、乙○○與甲○○係夫妻關係，乙○○自八十二年間起至八十八年九月間止，將甲
    ○○所陸續交予約新台幣二億餘元轉換美金存入花旗銀行夫妻二人並聯名在香港
    、新加坡之花旗銀行設立帳戶為投資，乙○○乃將該款從事外匯日元、瑞士法郎
    幣券買賣，將其中之美金五百萬元虧損殆盡，因為恐其夫發覺虧損過鉅，竟基於
    概括犯意，自八十七年七月間起至八十八年七月間止，將香港新加坡寄來之花旗
    銀行每月帳戶明細之對帳單之帳內金額予以變造，塗改影印後再將原帳單毀棄，
    並將變造之花旗銀行帳單交付甲○○過目，而為行使，致甲○○誤以為未造成鉅
    額虧損，足生損害於花旗銀行及甲○○。嗣八十八年九月十三日，甲○○因接獲
    新加坡花旗銀行寄來之八十八年八月份對帳單，始發覺上情，夫妻二人為此原協
    議離婚，乙○○又反悔，乃於犯罪未被發覺前向偵查機關臺北市政府警察局南港
    分局及高雄市政府警察局新興分局員警自首接受裁判。
二、案經甲○○訴由臺灣高雄地方法院檢察署檢察官偵查起訴。
    理  由
一、右揭變造對帳單事實業據被告乙○○坦承不諱，核與告訴人甲○○指訴情節大致
    相符，復有悔過書、悔過信函、離婚協議書各一份及對帳單共五袋（含影本）在
    卷可稽，事證明確，被告犯行堪以認定，應予依法論科。
二、核被告所為係犯刑法第二百十六條、第二百十條之行使變造私文書罪。被告變造
    私文書行為之低度行為，為其行使變造私文書之高度行為所吸收，不另論罪。其
    多次行使變造私文書之犯行，時間緊接，犯罪構成要件相同，顯係基於概括犯意
    反覆為之，應依連續犯之規定論以一罪，並依法加重其刑。又被告於犯罪未被發
 覺前，向警察機關自首，有警訊筆錄二份在卷可按，應依刑法第六十二條前段減
    輕其刑。爰審酌被告所偽造之帳單金額不少，造成告訴人之誤認及損害花旗銀行
    之信譽；惟被告與告訴人係夫妻，被告係為投資失利始犯此罪行，惡性非重，且
    犯後已向偵查機關自首接受裁判，復告訴人本身於八十七年間即已與他人通姦，
    於同年十二月二十五日生下一女，嗣經被告訴請判決離婚並由被告監護被告與告
    訴人所生之二名現分別為十八歲、十六歲之子女獲准，有本院八十八年度婚字第
    一一○二號判決書乙份在卷可參，並其他一切情狀，量處如主文所示之刑，並諭
    知易科罰金之折算標準，以示懲儆。
三、公訴意旨另認被告乙○○自八十二年間起至八十八年九月間止，將甲○○所陸續
    交予約新台幣二億餘元轉換美金存入花旗銀行夫妻二人並聯名在香港、新加坡之
    花旗銀行設立帳戶，乙○○乃以個人名將該款從事外匯日元、瑞士法郎幣券買，
    將其中之美金五百萬元虧損殆盡，且將其中美金二百餘萬元侵占入己，因認被告
    就此部分另涉有刑法第三百三十五條第一項之侵占罪嫌云云。按犯罪事實應依證
    據認定之，無證據不得推定其犯罪事實；又不能證明被告犯罪者，應諭知無罪之
   判決；刑事訴訟法第一百五十四條、第三百零一條第一項分別定有明文。所謂證
    據，須適於為被告犯罪事實之證明者，始得採為斷罪資料，如未能發現相當證據
    ，或證據不足以證明，自不能以推測或擬制之方法，以為裁判基礎。又告訴人之
    告訴，係以被告受刑事訴追為目的，是其陳述是否與事實相符，仍應調查其他證
    據以資審認（最高法院五十三年台上字第二七五○號、四十年台上字第八十六號
    、五十二年台上一三○○判例參照）。訊據被告堅決否認有右揭侵占犯行，辯稱
    ：伊與告訴人甲○○於七十九年間在新加坡花旗商業銀行所開立者係聯名帳戶，
    任何一方均可簽名動支存戶內款項，因花旗銀行從事理財之行員建議伊與告訴人
    二人，可為買賣外幣等適當投資，除可賺取利息外，尚可賺取匯率差額利益，伊
    與告訴人二人即在此情形下經商議後投入外幣買賣投資，因伊係大學經濟系畢業
    ，對金融投資商品較有概念，告訴人均授權伊處理；嗣因投資造成鉅額虧損，又
    不願認賠出場，一直到八十七年七月間，告訴人突然要求看對帳單，為免告訴人
    一時之間無法接受鉅額虧損之事實，伊乃偽造花旗金行寄來之帳單，心想日後匯
    率回穩不致造成過大虧損後，再了結投資，不致影響夫妻感情；惟因斯時告訴人
    已有外遇，無端尋釁，並發現伊偽造對帳單之事，大發雷霆，伊為挽回夫妻感情
    ，並緩和家庭氣氛，始寫信承認錯誤；然上開聯名戶內之金錢均係投資理財虧損
    ，伊實未侵占告訴人任何款項等語。經查告訴人與被告於一九九○年（西元，換
    算成民國即七十九年，以下換算同）三月三十日共同在新加坡花旗銀行開設外幣
    定期存款帳戶，約定僅要其中一人簽名即可動用存戶內款項；復於一九九三年六
    月二十三日，在該行簽署外幣交易帳戶約定書；又於一九九三年六月二十五日，
    在香港花旗銀行開設一投資帳戶；告訴人與被告更於一九九七年六月三十日，在
    花旗銀行高雄分行補簽客戶確認書，確認告訴人、被告與花旗銀行所簽定之「衍
    生性金融商品交易總約定書」，並已取得風險告知聲明書；有告訴人與被告共同
    簽名開戶之約定書四份及譯文在卷可佐，而外幣交易帳戶約定書係為外幣交易而
    開立，又在香港花旗銀行所簽訂之約定書第四頁左上角特別強調：當申請人在申
    請書上簽名完畢就表示已經收到該銀行之「私人銀行與投資服務合約」、「說明
    小冊」，並已詳閱其中條款，完全了解其中意思，尤其是有關風險告知義務總聲
    明書的部分；告訴人學歷大學畢業，又從事補教工作，為其所自承，並簽名在前
    揭四份約定書上，對於其與被告所投資之外幣交易及其風險自不得諉為不知；告
    訴人既了解上情，而被告又係依約定書所載得單獨簽名動用存戶內款項之約定動
    用存款內之金錢從事投資，自無侵占可言。又查無證據證明公訴意旨所稱被告侵
    占上開存戶虧損後之餘額美金二百餘萬元；此外亦查無其他任何積極事證足認被
    告有前揭侵占犯行，本應為無罪之諭知，惟因公訴意旨認該部分與前述有罪部分
    有裁判上一罪之牽連關係，爰不另為無之諭知，附此敘明。
四、被告於行為後，刑法第四十一條業於九十年一月十日修正公布施行，並於同年月
    十二日生效，依修正前之刑法第四十一條規定：「犯最重本刑為三年以下有期徒
    刑以下之刑之罪，而受六個月以下有期徒刑或拘役之宣告，因身體、教育、職業
    或家庭之關係，執行顯有困難者，得以一元以上三元以下折算罰金」，惟修正後
    之刑法第四十一條第一項規定「犯最重本刑為五年以下有期徒刑以下之刑之罪，
    而受六個月以下有期徒刑或拘役之宣告，因身體、教育、職業或家庭之關係或其
    他正當理由，執行顯有困難者，得以一元以上三元以下，易科罰金。但確因不執
    行所宣告之刑，難收矯正或難以維持法秩序者，不在此限」。比較上開新舊法，
    修正後之刑法第四十一條第一項就得宣告易科罰金之範圍較修正前之舊法之廣，
    是依刑法第二條第一項前段規定，自應適用裁判時之法律即修正後之刑法第四十
    一條第一項規定宣告易科罰金之折算標準。
據上論斷，應依刑事訴訟法第二百九十九條第一項前段、刑法第五十六條、第二百十
六條、第二百十條、刑法第二條第一項前段、修正後第四十一條第一項、罰金罰鍰提
高標準條例第二條，判決如主文。
本案經檢察官李奇哲到庭執行職務。
中      華      民      國      九十一    年      二      月      一    日
                                  臺灣高雄地方法院刑事第六庭
                                      法  官  張世賢
右正本證明與原本無異。
如不服本判決，應於判決送達後十日內，向本院提出上訴狀。
                                      書記官  蔡琬玲
中      華      民      國      九十一    年      二      月      一    日
附錄所犯法條：
中華民國刑法第二百一十條
 (偽造變造私文書罪)
偽造、變造私文書，足以生損害於公眾或他人者，處五年以下有期徒刑。
中華民國刑法第二百一十六條
 (行使偽造變造或登載不實之文書罪)
行使第二百十條至第二百十五條之文書者，依偽造、變造文書或登載不實事項或使登
載不實事項之規定處斷。
